【裁判字號】    97,毒抗,540
【裁判日期】    980213
【裁判案由】    毒品危害防制條例
【裁判全文】
臺灣高等法院刑事裁定                 97年度毒抗字第540號
抗  告  人  臺灣宜蘭地方法院檢察署檢察官
被      告  甲○○
上列抗告人因被告毒品危害防制條例案件，不服臺灣宜蘭地方法
院97年度毒聲字第169號，民國97年10月21日裁定（聲請案號：
臺灣宜蘭地方法院檢察署97年度聲觀字第135號），提起抗告，
本院裁定如下：
    主  文
抗告駁回。
    理  由
一、原裁定略以：被告甲○○前因施用毒品案件，經原審法院以
    八十八年度毒聲字第七二二號裁定送觀察、勒戒，因認無繼
    續施用毒品之傾向，於民國八十八年十月十八日執行完畢釋
    放。五年內復因施用毒品案件，再經原審法院以八十九年度
    毒聲字第三七八號裁定送觀察、勒戒，因認無繼續施用毒品
    之傾向，於八十九年十二月二十七日執行完畢釋放。被告前
    於八十八年間，已因施用毒品案件，經觀察、勒戒執行完畢
    釋放後，再於八十九年間，即前開觀察、勒戒執行完畢後五
    年內已再犯施用毒品罪。檢察官以被告嗣後分別於九十七年
    五月二十四日、同年七月二十六日、同年九月十七日另有施
    用第一、二級毒品之行為，向原審法院聲請裁定被告令入勒
    戒處所觀察、勒戒。因被告前經觀察、勒戒後，已於五年內
    再犯施用毒品罪，顯見其再犯率甚高，觀察、勒戒已無法收
    效，被告於上開九十七年間所犯施用第一、二級毒品之行為
    ，已屬第三次以上再犯，非屬毒品危害防制條例第二十條所
    規定「初犯」或「五年後再犯」之情形，爰駁回檢察官之聲
    請。
二、抗告意旨略以：被告前揭於九十七年間所犯施用第一、二級
    毒品之行為，距前次八十九年十二月二十七日觀察、勒戒執
    行完畢之期間，已逾五年，顯見前所實施之觀察、勒戒，已
    足以遮斷其施用毒品之癮，為期自新及協助斷除毒癮，仍應
    適用初犯之規定，重行觀察、勒戒之程序。原裁定逕認被告
    上開於九十七年間所犯施用毒品之犯行，應依法訴追處罰，
    而駁回觀察、勒戒之聲請，顯有違誤，爰請求撤銷原裁定，
    另為適法之裁定云云。
三、按九十三年一月九日修正施行之毒品危害防制條例第二十條
    、第二十三條將施用毒品之刑事處遇程序，區分為「初犯」
    及「五年內再犯」、「五年後再犯」。揆其立法理由係以：
    「初犯」，經觀察、勒戒或強制戒治後，應為不起訴處分或
    不付審理之裁定；經觀察、勒戒或強制戒治執行完畢釋放後
    ，「五年內再犯」者，因其再犯率甚高，原實施之觀察、勒
    戒及強制戒治既已無法收其實效，爰依法追訴或裁定交付審
    理。至經觀察、勒戒或強制戒治執行完畢釋放後，「五年後
    再犯」者，前所實施之觀察、勒戒或強制戒治已足以遮斷其
    施用毒品之毒癮，為期自新及協助其斷除毒癮，仍適用「初
    犯」規定，先經觀察、勒戒或強制戒治之程序。從而依修正
    後之規定，僅限於「初犯」及「五年後再犯」二種情形，始
    應先經觀察、勒戒或強制戒治程序。倘被告於五年內已再犯
    ，縱其第三次（或第三次以上）再度施用毒品之時間，在初
    犯或前次再犯經觀察、勒戒或強制戒治執行完畢釋放五年以
    後，已不合於「五年後再犯」之規定，且因已於「五年內再
    犯」，顯見其再犯率甚高，原實施觀察、勒戒或強制戒治，
    已無法收其實效，即應依該條例第十條處罰（參照最高法院
    九十七年度台非字第三四二號、第四０六號判決、九十七年
    度第五次刑事庭會議決議）。
四、查本件被告早於八十八年間即因施用毒品案件，經原審法院
    以八十八年度毒聲字第七二二號裁定送觀察、勒戒，因認無
    繼續施用毒品傾向，於八十八年十月十八日執行完畢釋放，
    而其於五年內，即於八十九年間再犯施用毒品案件，並經原
    審法院以八十九年度毒聲字第三七八號裁定送觀察、勒戒，
    已於八十九年十二月二十七日執行完畢釋放，此有本院被告
    前案紀錄表在卷可稽。被告雖於前開第二次觀察、勒戒執行
    完畢釋放五年後，始於前述九十七年間又犯本件施用毒品之
    犯行，惟揆諸前揭說明，已不合於毒品危害防制條例第二十
    條第三項所定「五年後再犯」之規定，且因已於「五年內再
    犯」，顯見其再犯率甚高，原實施觀察、勒戒，已無法收其
    實效，自難認被告本件於九十七年間所犯施用毒品之行為係
    五年後再犯，而得僅以觀察、勒戒之治療程序予以戒除毒癮
    即足、毋庸起訴等規定之適用。茲檢察官依毒品危害防制條
    例第二十條第一項規定聲請觀察、勒戒，自無理由，原審法
    院裁定駁回其聲請，核無違誤，是本件抗告為無理由，應予
    駁回。
據上論斷，應依刑事訴訟法第四百十二條，裁定如主文。
中    華    民    國    98    年    2     月    13    日
                  刑事第二十一庭審判長法  官  蘇隆惠
                                      法  官  許永煌
                                      法  官  曾家貽
以上正本證明與原本無異。
不得再抗告。
                                      書記官  任正人
中    華    民    國    98    年    2    月     16    日


司法院資訊處製作；財團法人民間司法改革基金會備份。
